臺灣高雄地方法院民事判決
111年度簡上字第51號
上  訴  人  金科代國際股份有限公司

法定代理人  楊喻閎  
訴訟代理人  郭怡均  
被  上訴人  王志永  

上列當事人間請求損害賠償事件，上訴人對於民國110年12月28
日本院110年度雄簡字第1757號第一審判決提起上訴，本院於民
國111年11月4日言詞辯論終結，判決如下：
　　主      文
上訴駁回。
第二審訴訟費用由上訴人負擔。　　　　　　
　　事實及理由
一、上訴人主張：被上訴人委任上訴人替其辦理房屋貸款，並同
    意支付上訴人以實際核貸金額8％計算之報酬，兩造嗣於民國
    110年6月1日簽立委託契約書（下稱系爭契約），上訴人已
    覓得訴外人新鑫股份有限公司（下稱新鑫公司）可貸款予被
    上訴人新臺幣（下同）150萬元，詎被上訴人不願配合對保
    ，自應依系爭契約第5條第1項給付上訴人懲罰性違約金12萬
    元。並聲明：被上訴人應給付上訴人12萬元，及自起訴狀繕
    本送達被上訴人之翌日起至清償日止，按週年利率5％計算之
    利息。
二、被上訴人則以：最初係自稱為玉山銀行之女子，詢問被上訴
    人是否欲減輕房貸負擔，被上訴人誤以為是銀行向其推廣轉
    貸事宜，始簽立系爭契約，嗣另有自稱為玉山銀行之訴外人
    林語婕，向被上訴人索取貸款所需相關資料，直至對方告知
    貸款下來了，始知悉上訴人覓得之實際貸與人為新鑫公司，
    而非銀行，但因被上訴人是欲向銀行貸款故未進行對保，被
    上訴人是受騙才簽下系爭契約等語以為抗辯。
三、原審判決被上訴人全部勝訴，上訴人不服，提起上訴，於本
    院聲明：㈠原判決廢棄。㈡被上訴人應給付上訴人12萬元，及
    自起訴狀繕本送達被上訴人之翌日起至清償日止，按週年利
    率5％計算之利息。被上訴人則於本院答辯聲明：上訴駁回。
四、得心證之理由：
　㈠按當事人主張有利於己之事實者，就其事實有舉證之責任。
    但法律別有規定，或依其情形顯失公平者，不在此限。民事
    訴訟法第277條定有明文。又民事訴訟如係由原告主張權利
    者，應先由原告負舉證之責，若原告先不能舉證，以證實自
    己主張之事實為真實，則被告就其抗辯之事實即令不能舉證
    ，或其所舉證據尚有疵累，亦應駁回原告之請求（最高法院
    100年度台上字第415號判決意旨參照）。
　㈡又按解釋意思表示，固應探求當事人真意，不得拘泥於所用
    之辭句，但契約之文字已表示當事人之真意，無需別事探求
    者，即不得反捨契約文字而為曲解（最高法院98年度台上字
    第1590號判決意旨參照）。經查，系爭契約第1條後段、第3
    條第1項前段、第3條第3項、第5條第1項前段、第5條第2項
    分別為「本委辦金額僅係被告計畫申請之金額，實際核貸金
    額依『銀行』同意核貸之數額為準。」、「甲方（即被上訴人
    ）同意授權乙方（即上訴人）全權處理申請『銀行』各項貸款
    辦理事項」、「甲方應在乙方完成『銀行』貸款當日至核准『
    銀行』完成對保契約手續，若因甲方因素不願至『銀行』簽立
    對保契約手續視同違反本契約，甲方仍應支付委託貸款之服
    務費予乙方」、「甲方委託乙方辦理各類金融貸款，以簽立
    本契約書起一個禮拜內，包含送件『銀行』之後，需後補準備
    資料之期間，乙方須盡快協助甲方備齊文件送至『銀行』…」
    、「甲方於終止契約日起算一年内不得與乙方評估辦理之相
    關金融機構洽申辦貸款，因『銀行』撥款回查有權利將當初貸
    款一次追回。」等內容，依據契約文字多次、反覆使用「銀
    行」作為上訴人應替被上訴人覓得之貸款單位，可認雙方意
    思表示之真意，應為被上訴人委託上訴人代其向「銀行」申
    辦貸款無疑。若雙方於締約過程，已合意上訴人亦得向「非
    」銀行之其他機構申辦貸款，原應可於系爭契約明文約定此
    節，若雙方就此主張互異，且上訴人覓得之實際貸款方並非
    銀行，則應由提起本件訴訟之上訴人，就雙方委任契約內容
    之變更負舉證責任。
　㈢經查，上訴人稱其係於110年5月25日與被上訴人接洽，並於1
    10年5月26日覓得新鑫公司承貸，最慢於110年6月1日就告知
    被上訴人核貸窗口為民間公司而非銀行，之後才簽立系爭契
    約等語（見本院卷第90頁至第91頁），惟此均為被上訴人所
    否認，被上訴人另辯稱當初上訴人或林語婕均是自稱為「玉
    山銀行」向其接洽，而未告知其實際貸款人非銀行，則上訴
    人當就被上訴人已知悉實際貸款人為民間機關、雙方契約內
    容業已異動等節，負舉證責任，經查：
　　⒈依上訴人所提「上訴人經辦主管」與「被上訴人」間之通
      訊軟體對話紀錄（見本院卷第121頁），除得見上訴人將
      其法定代理人之名片、雙證件照片傳遞與被上訴人確認，
      並提供簽約之電子連結外，無從看出上訴人已告知被上訴
      人其覓得之承貸機關為「新鑫公司」。
　　⒉另查系爭契約締約後翌日（110年6月2日）「林語婕」與「
      被上訴人」之通訊軟體對話紀錄，林語婕最初僅向被上訴
      人自稱是「房貸林小姐」（見本院卷第27頁），而未傳遞
      其名片或陳述其任職公司，另細觀被上訴人與林語婕自11
      0年6月4日起至110年6月29日之通訊軟體對話內容（見本
      院卷第27頁至第55頁），也未能看出任何被上訴人已知悉
      貸款人為新鑫公司之訊息交流，亦難依此認定被上訴人可
      知悉上訴人替其尋得之實際貸款人為新鑫公司。
　　⒊況上訴人既是以媒介貸款獲益，若早於締結系爭契約前，
      就已因知悉銀行端均未能替被上訴人轉貸，上訴人僅能覓
      得非銀行之新鑫公司承貸，則為能順利取得報酬，於雙方
      締結書面契約時，本可將「實際承貸者之資訊」或「雙方
      變更之合意」清楚記載於契約內，惟上訴人均捨此未為，
      依然簽立此等以「上訴人受託替被上訴人向『銀行』」貸款
      之契約，系爭契約雖然為定型化契約，然本可輕易透過特
      殊約款進行修正，惟身為擬約者之上訴人並未變更，反主
      張「簽訂契約之『銀行』為統稱，因為這個地方無法做更動
      ，所以雖然知道貸款方不是銀行，也沒有更動」等內容（
      見本院卷第91頁），實與常情有異。
　　⒋從而，上訴人主張「雙方已合意變更承貸方得為非銀行機
      構之新鑫公司」，顯然與系爭契約文義不符，上訴人又未
      提出其他具體事證以實其說，無從採信其所述為真。
　㈣另按「甲方（即被上訴人）委託乙方（即上訴人）辦理各類 
    金融貸款，以簽立本契約起一個禮拜內，包含送件銀行之後
    ，需後補準備資料之時間，乙方須盡快協助甲方備齊文件送
    至銀行，如有逃避之嫌不願配合填寫申請書、補資料、配合
    行員照會內容、對保等…視同違反本契約，甲方須支付乙方
    違約金申辦金額之勞務報酬費用，並應全額一次付清予乙方
    。」則為系爭契約第5條第1項所規定。依據此規定，需上訴
    人已依約代被上訴人覓得核貸銀行，被上訴人卻逃避不願配
    合對保，上訴人方可依據系爭契約第5 條第1 款請求被上訴
    人給付相當於勞務報酬之違約金，惟本件上訴人僅覓得新鑫
    公司作為貸款人，有該公司附擔保營業部核貸建議書在卷可
    憑（見本院卷第57頁），是上訴人未能依約覓得可替被上訴
    人核貸之銀行，被上訴人考量此委任事項未完成而拒絕對保
    ，上訴人亦不得依系爭契約第5條第1項請求被上訴人給付違
    約金。
五、綜上所述，上訴人未能舉證其已依約替被上訴人覓得銀行承
    貸，縱被上訴人拒絕對保，上訴人仍不得依系爭契約第5條
    第1項請求被上訴人給付違約金。原判決駁回其訴，並無不
    合，上訴論旨指摘原判決不當，求予廢棄改判，為無理由，
    應駁回上訴。
六、本件事證已臻明確，兩造其餘之攻擊或防禦方法及所用之證
    據，經本院斟酌後，認為均不足以影響本判決之結果，故不
    逐一論列，附此敘明。
七、據上論結，本件上訴為無理由，依民事訴訟法第449 條第1
    項、第78條，判決如主文。 
中　　華　　民　　國　　111 　年　　11　　月　　30　　日
                  民事第九庭  審判長法  官  洪培睿
　　　　　　　　　　　　　　　　　　法  官  吳芝瑛
　　　　　　　　　　　　　　　　　　法　官　葉晨暘
以上正本係照原本作成。
本判決不得上訴。　　　　　　　　　　　　　　　　　　
中　　華　　民　　國　　111 　年　　11　　月　　30　　日
                                    書記官  蔡蓓雅